臺灣高等法院刑事判決　　　　　　　　　　　　　　九十一年度上易字第一七號
　　上　訴　人　臺灣宜蘭地方法院檢察署檢察官
　　被　　　告　甲○○
右上訴人因竊盜案件，不服台灣宜蘭地方法院九十年度易字第四八號中華民國九十
年十二月十一日第一審判決（起訴案號台灣宜蘭地方法院檢察署九十年度偵字第二三
七三號）提起上訴，本院判決如左：
    主  文
原判決撤銷。
甲○○竊盜，處拘役參拾日，如易科罰金，以佰元折算壹日。
    事  實
一、甲○○基於為自己不法所有之意圖，於民國（下同）九十年七月六日十九時前之
    某時許，在宜蘭縣宜蘭市○○路一二五號前，竊取乙○○所有之車牌號碼ＲＤＸ
    ─五二九號機車一部，得手後供己作為代步工具。嗣於同年月二十八日十六時五
    十分許，在宜蘭縣宜興路為警查獲，並扣得非其所有之鑰匙三支。
二、案經宜蘭縣警察局報請台灣宜蘭地方法院檢察署檢察官偵查起訴。
    理  由
一、訊之被告自警訊至偵審中，固堅詞否認有何竊盜犯行，辯稱：本件機車係九十年
    七月初某日，一名在遊藝場認識之友人「阿德」表示要至臺北處理事情，故將機
    車託其保管，嗣後即未曾再見到「阿德」，其於此期間內仍有斷斷續續找尋「阿
    德」欲返還該部機車，惟均未果。扣案鑰匙均為「阿德」交付。且其家中父、姊
    均有各有機車一部可供其使用，當時其亦有固定正當工作，實無竊車之動機及必
    要云云。
二、按認定犯罪事實所憑之證據，並不以直接證據為限，即綜合各種間接證據，本於
    推理作用，為其認定犯罪事實之基礎，仍非法所不許（參見最高法院二十七年滬
    上字第六四號判例）。經查：
(一)被害人乙○○於警訊稱：伊所有之車牌號碼ＲＤＸ─五二九號機車一部，係於九
    十年七月六日十九時許在宜蘭市○○路一二五號前發現失竊，而警方所尋獲之前
    揭車號機車即伊所失竊之機車等語（見偵卷第六頁背面）。並有車輛竊盜、車牌
    失竊資料個別查詢報表─查詢車輛認可資料、贓物認領保管收據各一紙（見偵卷
    第七、八頁）在卷可稽。
(二)原判決以證人即被告之父李錦洲到庭證稱：被告家中已有二部機車，一部為李錦
    洲所有，一部為被告之姊李淑楨所有，現均置放宜蘭家中，而李淑楨現在高雄工
    作，其他家庭成員亦均在外地工作，故被告家中之二部機車現係由被告及其父共
    同使用，平日被告均使用家中機車，並無騎乘該部機車。況家中機車均無故障，
    因認被告亦無使用該部機車之必要云云（見原審卷第四十五、四十六頁，九十年
    十一月十三日訊問筆錄）。又被告於警訊及偵查中供稱：伊知騎機車要行照，「
    阿德」叫伊保管機車時，並未交付行照等語（見偵卷第五、十六頁）。因認被告
    於「阿德」交付行照之前，並無騎乘車牌號碼ＲＤＸ─五二九號機車之可能性及
    必要性云，固非無見。然查，本件被告事實上係其正在騎乘上開機車行駛於宜蘭
    縣宜蘭市○○路段時為警查獲，其所騎又為乙○○失竊機車，按情自係其竊用，
    且由此騎用之事實，亦可見被告家中雖已有二部機車，但因分屬其父及其姊所有
    ，被告使用時仍受有限制，致有另尋機車代步之動機，否則被告既知騎機車需要
    證件，而其手邊並無該車行照，何以甘冒被警查獲之危險而騎乘？又被告迭稱：
    「伊與「阿德」是在遊藝場認識的，認識一個禮拜，伊不知其真實名字，亦不知
    其住居所，也不知如何與他聯絡。」等語（見偵卷第四頁背面、第十六頁；原審
    卷第十四、三十三、六十二、六十三頁），是被告既不知如何與「阿德」聯絡，
    則其辯稱：查獲當時騎乘該車是為找尋「阿德」還車云云，明顯係推卸刑責之詞
    ，所辯更無可採。況被告無法提供其辯稱借予機車之綽號「阿德」之人之確實姓
    名、年籍等資料俾供查考。而被告業已成年，自應具備受他人之託保管物品，應
    取得相關證照以資確定非屬盜贓物之常識。且被告與「阿德」僅初識一週，連真
    實姓名、住居所及聯絡方式均不知悉，竟能交付機車保管，顯與常情有違。足見
    證人所證及被告所辯無非迴護、飾卸之詞，均不可採，此外復有鑰匙三支扣案可
    證（見偵卷第十二頁）。本件事證明確，被告犯行已堪認定。
三、核被告所為，係犯刑法第三百二十條第一項之竊盜罪。原審未慮及證詞偏頗之可
    能性，亦未查悉證詞與被告辯詞之間及被告辯詞本身之矛盾，即遽為無罪之諭知
    ，容有未洽。是檢察官上訴指摘原判決不當為有理由，應由本院予以撤銷改判。
    爰審酌被告犯罪之動機、目的、手段，及其品性、生活狀況、智識程度、犯罪所
    生之損害，及犯罪後態度等一切情狀，量處如主文第二項所示之刑，並諭知易科
    罰金之折算標準，以示懲儆。至扣案之鑰匙三支，雖屬供犯罪所用之物，惟被告
    供稱係「阿德」交付（見偵卷第五頁），此外並無證據證明係被告所有，爰不為
    沒收之諭知。
據上論斷，應依刑事訴訟法第三百六十九條第一項前段、第三百六十四條、第二百九
十九條第一項前段，刑法第三百二十條第一項、第四十一條第一項，罰金罰鍰提高標
準條例第一條前段、第二條，判決如主文。
本案經檢察官覃正祥到庭執行職務。
中      華      民      國    九十一    年      三      月      七      日
                              臺灣高等法院刑事第九庭
                                    審判長法  官  官  有  明
                                          法  官  李  春  地
                                          法  官  周  盈  文
右正本證明與原本無異。
不得上訴。
                                          書記官  林  蓓  瑜
中      華      民      國    九十一    年      三      月     十一     日
附錄：本判決論罪科刑法條全文
刑法第三百二十條
意圖為自己或第三人不法之所有，而竊取他人之動產者，為竊盜罪，處五年以下有期
徒刑、拘役或五百元以下罰金。
意圖為自己或第三人不法之利益，而竊佔他人之不動產者，依前項之規定處斷。
前二項之未遂犯罰之。
